臺灣高等法院臺中分院民事裁定　　　　　 96年度聲字第154號
聲　請　人　瑩圃電腦股份有限公司
法定代理人　甲○○
相　對　人　慈一企業股份有限公司
法定代理人　乙○○
上列當事人聲請發還提存擔保金事件，本院裁定如下：
    主  文
聲請駁回。
聲請費用由聲請人負擔。
    理  由
一、本件聲請意旨略以：聲請人與相對人間通行權事件，前經本
    院87年度聲字第9號裁定提供擔保新台幣（下同）1百萬元，
    對相對人之土地為假處分，現本案訴訟業經本院93年度上更
    (三)字第19號判決確定，且聲請人已撤回假處分強制執行。再
    經聲請人於96年8月23日以台北郵局第483號存證信函，定20
    日之期間催告相對人就其假處分之執行所受損害，對聲請人
    行使權利，相對人收受該存證信函後逾期未行使權利，爰依
    民事訴訟法第104條第1項第3款（聲請人誤為第2款）之規定
    聲請發還擔保金云云。
二、按訴訟終結後，供擔保人證明已定二十日以上之期間，催告
    受擔保利益人行使權利而未行使者，法院應依供擔保人之聲
    請，以裁定命返還其提存物，民事訴訟法第 104條第1項第3
    款定有明文。另依同法第 106條，前開規定於其他依法令供
    訴訟上之擔保者準用之。又假處分所供之擔保，係為擔保受
    擔保利益人因不當假處分所受損害而設。倘執行法院已依假
    處分裁定債權人之聲請實施假處分執行，債權人並已就假處
    分所保全之請求提起本案訴訟，則在該本案訴訟終結前，受
    擔保利益人是否受有損害，尚未確定，在假處分裁定撤銷及
    假處分執行撤回前，受擔保利益人仍有可能繼續發生損害，
    其損害額亦尚未能確定，自不能強令受擔保利益人行使其權
    利。故在假處分債權人已聲請假處分執行，並已提起本案訴
    訟之情形下，債權人依民事訴訟法第 106條準用第104條第1
    項第 3款規定，聲請裁定返還提存物時，必待本案訴訟已終
    結，並已撤銷假處分裁定及撤回假處分執行，始得謂與該條
    款所定之「訴訟終結」相當（參照最高法院95年度台抗字第
    318號裁定）。又民事訴訟法第104條乃有關訴訟費用擔保物
    返還之規定，其第1項第3款所謂訴訟終結，當係指訴訟費用
    所屬本案訴訟之終結，至於保全程序之擔保，依同法第 106
    條準用前開規定，所謂訴訟終結，即應包括保全程序之終結
    ，而保全程序始於保全裁定之取得，迄於保全執行之執行，
    是保全程序之終結，即為保全裁定之撤銷及其執行程序之撤
    回。
三、本件聲請人係聲請返還台灣彰化地方法院87年度存字第 856
    號所提存之擔保金1百萬元，而該提存係依據本院 87年度聲
    字第9號裁定，於聲請人提供擔保1百萬元，得對相對人所有
    坐落彰化縣秀水鄉○○段第 363之41地號土地，不得為營造
    、改建建築物、置放不易移動之設施、延長租賃契約、再出
    租或其他變更現狀致阻礙聲請人拆除土地上現有建築物及通
    行上述土地之行為。聲請人主張通行權事件之本案訴訟業經
    本院93年度上更(三)字第19號判決確定，聲請人並已撤回假處
    分強制執行。惟本院93年度上更(三)字第19號係判決聲請人敗
    訴確定，聲請人依民事訴訟法第106條準用第104條第1項第3
    款之規定聲請返還擔保金，自必須撤銷假處裁定及撤回假處
    分執行，始得謂「訴訟終結」，而本院 87年度聲字第9號假
    處分裁定，聲請人係於96年10月31日聲請，經本院於96年11
    月6日以96年度全字第4號裁定撤銷，台灣彰化地方法院87年
    度執全字第588號假處分執行，聲請人係於 96年10月29日聲
    請，經台灣彰化地方法院於96年11月12日塗銷查封登記，是
    聲請人於96年8月23日以台北郵局第483號存證信函催告相對
    人就其假處分之執行所受損害，對聲請人行使權利時，本院
    87 年度聲字第9號假處分裁定尚未經撤銷，台灣彰化地方法
    院87年度執全字第 588號假處分執行亦未經撤回，聲請人即
    非於訴訟終結後，催告相對人行使權利而未行使。查訴訟終
    結後定二十日以上期間之催告，為聲請人聲請返還擔保金之
    法定要件之一，則催告必須在訴訟終結之後，否則不生催告
    之效力，不能謂訴訟終結前之催告，亦屬合法（參照最高法
    院87年度台抗字第 454號裁定）。本件聲請人聲請返還擔保
    金，不符民事訴訟法第106條準用第104條第1項第3款之要件
    ，其聲請應予駁回。
四、依民事訴訟法第95條、第78條，裁定如主文。
中　　華　　民　　國　　96　　年　　12　　月　　31　　日
                  民事第四庭    審判長法  官　黃斐君
                  　　　　　　　　　　法　官  黃永祥
                  　　　　　　　　　　法　官  陳蘇宗
以上正本係照原本作成。
聲請人如不服本裁定應於裁定送達後10日內向本院提出抗告理由
狀（須按他造人數附具繕本），並繳納抗告裁判費新台幣1,000
元。
　　　　　　　　　　　　　　　　　　　書記官　林振甫
中　　華　　民　　國　　97　　年　　1 　　月　　3 　　日
　　　　　　　　　　　　　　　　　　　　　　　　　　　Ａ
